【裁判字號】    89,上訴,1267
【裁判日期】    890510
【裁判案由】    妨害自由
【裁判全文】
臺灣高等法院臺中分院刑事判決                  八十九年度上訴字第一二六七號
    上  訴  人  臺灣台中地方法院檢察署檢察官
    被      告  乙○○即羅家.
    被      告  甲○○
右上訴人因被告等妨害自由案件，不服臺灣台中地方法院八十九年度自字第三三一號
中華民國八十九年五月十日第一審判決，提起上訴，本院判決如左：
      主  文
上訴駁回。
      理  由
一、自訴意旨略以：自訴人於民國（下同）八十八年十一月九日凌晨一時許，開完同
    學會後（自訴人有喝酒但絕對沒有危害行車安全），自訴人搭乘由被告羅家恭所
    駕駛之統聯客運編ＦＴ七一二號遊覽車返回台中市之際，由於車票上載明不對號
    ，自訴人即選擇前排座位坐下來，孰料被告竟要求自訴人坐到後面去，由於其態
    度十分惡劣，自訴人遂與其爭辯，被告竟然在途中將車輛停下來，要求所有乘客
    下車，然後讓一名男子即被告甲○○上車，隨即將車輛往桃園龜山方向疾駛，自
    訴人以為被告二人是要在統聯客運桃園林口站來報警處理，但到林口龜山交流道
    後，被告等折返改往台北市方向行駛，自訴人即向被告表示是要至台中，要求報
    警處理，但被告不予理會，繼續往台北方向行駛，其間經過泰山收費站未見被告
    停車要求國道公路警察隊來處理，而下了高速公路後其間經過許多警察局、派出
    所、或是看警方巡邏車來，自訴人均要求停車但未獲理會，凌晨二時三十分許，
    被吽將車駛入台北市淡水河邊十分黑暗之無人停車場，從黑暗中又走出幾名打手
    型之男子向自訴人咆哮怒罵，接著其中一名壯碩之男子走上該遊覽車，大聲叫罵
    要自訴人下車，自訴人因現場十分黑暗不敢下車，卻遭被及該名壯碩男子挾持將
    自訴人推下車，並夥周祺數名打手型男子欲毆打自訴人，適該數名打手型之男子
    正推擠自訴人之際，幸因大同分局延平北路派出所巡邏車緩緩駛入，自訴人大聲
    呼叫始免於難。因認被告涉有刑法妨害自由之罪嫌云云。
二、按刑事訴訟法第三百二十三條第一項，業於八十九年二月九日經總統公布修正，
    同年二月十一日生效，依其規定：同一案件經檢察官依同法第二百二十八條規定
    開始偵查者，不得再行自訴，但告訴乃論之罪，經犯罪之直接被害人提起自訴者
    ，不在此限，本件自訴人係於上開條文公布生效後之八十九年四月十二日向原審
    即台灣台中地方法院具狀提起自訴，此有原審收狀章戮印在卷可查，是本件提起
    自訴之時間既在前開條文修正公布後，自有該條規定之適用，經查本案自訴人於
    提起自訴之前，已就同一案件於八十八年十一月十一日向台灣台中地方法院檢察
    署檢察官提起告訴，並經該署檢察官開始偵查中（案號八十九年偵字第三九九０
    號），此業據原審調閱上開偵查卷宗查核屬實，且自訴人所自訴之罪名為妨害自
    由罪，並非告訴乃論之罪，依上開法律規定，自訴人提起本件自訴之前，就同一
    案件既經察官依刑事訴訟法第二百二十八條開始偵查，即不得再行自訴，又依不
    得提起自訴而提起者，應諭知不受理之判決，並得不經言詞辯論為，同法第三百
    三十四條、第三百零七條復定有明文，原審因之不經言詞辯論，逕為諭知不受理
    之判決，核無不合。
三、上訴人上訴意旨略以：我國刑事訴訟法係採國家追訴權及被害人追訴權併存制，
    被害人提起之自訴應為憲法所保障之訴訟權，對於已依法提起自訴之案件，應予
    保障，豈可因刑事訴訟法程序有所修正，即依程序從新之原則，駁回本件自訴，
    其認事用法尚嫌未洽，應將原判決撤銷，更為適當合法之判決云云。惟查：本件
    自訴案件之提起時間，係在八十九年四月十二日下午，此有原審收狀章附卷足稽
    ，其提起自訴之時間既係在自訴條文修正生效之後，其能否提起，自應依新修正
    公布之刑事訴訟法相關規定決定之，復查自訴人於提起自訴之前，已就同一案件
    於八十八年十一月十一日向台灣台中地方法院檢察署檢察官提起告訴，並經該署
    檢察官開始偵查中（案號八十九年偵字第三九九０號），此業據原審調閱上開偵
    查卷宗查核屬實，而自訴人本件所自訴之罪名為妨害自由罪，並非告訴乃論之罪
    ，依上開法律規定，自訴人於提起本件自訴之前，就同一案件既已經察官依刑事
    訴訟法第二百二十八條開始偵查，依法即不得再行自訴，原審因此諭知不受理之
    判決，並不經言詞辯論為之，於法並無不合，上訴人誤認本件自訴人提起自訴時
    間係在八十九年二月九日刑事訴訟法修正公布之前，而請求將撤銷原審判決尚有
    誤會，應予駁回，並不經言詞辯論為之。
據上論斷，應依刑事訴訟法第三百六十八條、第三百七十二條判決如主文。
中      華      民      國     八十九     年      八      月     五     日
                                   臺灣高等法院臺中分院刑事第七庭
                                         審判長法  官  林  榮  龍
                                               法  官  江  錫  麟
                                               法  官  謝  說  容
右正本證明與原本無異。
如不服本判決應於收受送達後十日內向本院提出上訴書狀，其未述上訴之理由者並
得於提起上訴後十日內向本院補提理由書（均須按他造當事人之人數附繕本）。
                                               書記官  阮  正  枝
中      華      民      國     八十九     年      八      月     五     日
                                                                        Ｄ


司法院資訊處製作；財團法人民間司法改革基金會備份。
